臺北高等行政法院判決　　　　　　　　　　　　　　九十二年度訴字第四四九○號
　　　　　　　　　　　　　　　.
　　原　　　告　厚生化學工業股份有限公司
　　代　表　人　甲○○董事長.
　　訴訟代理人　陳英鳳律師
　　被　　　告　臺北縣政府稅捐稽徵處
　　代　表　人　乙○○處長）.
　　訴訟代理人　丙○○
　　　　　　　　丁○○
右當事人間因地價稅事件，原告不服台北縣政府九十二年八月十二日北府訴決字第０
九二０五０００一０號訴願決定，提起行政訴訟。本院判決如左：
　　主  文
訴願決定及復查決定均撤銷。
訴訟費用由被告負擔。
　　事  實
一、事實概要：原告所有坐落板橋市○○段二九二三、二九二三之一、二九二三之
    三、二九二三之六、二九二四、二九二四之一、二九二四之二、二九二四之三、
    二九二四之四、二九二四之五地號等十筆土地，原按工業用地稅率課徵地價稅，
    經被告查得其適用工業用地稅率之原因事實已消滅，遂按一般用地稅率課徵九十
    年度地價稅共計新台幣（下同）一千二百三十六萬八千三百七十一元，原告不服
    ，向被告申請更正稅額，被告於九十一年二月六日以北稅財字第０九一００九七
    三一號函復原告，請其依稅捐稽徵法第三十五條申請復查以為正辦，惟原告未經
    復查程序逕提訴願，經台北縣政府審理後，於九十一年六月十三日再付申請復查
    ，經被告以復查已逾法定期限為由駁回，原告遂提起訴願，經決定駁回後，遂提
    起本件行政訴訟。
二、兩造聲明：
　　(一)原告聲明：訴願決定及復查決定（被告九十一年八月八日北稅法字第０九一０
                一一七一六０號復查決定書）均撤銷。
　　(二)被告聲明：駁回原告之訴。
三、兩造之爭點：
　　(一)原告主張之理由：
    1.按行政訴訟法準用民事訴訟法第二百五十三條所為規定，當事人不得就已起
        訴之事件，於訴訟繫屬中更行起訴，依此一事不再理之法理，同一處分業經
        起訴為處分之機關即不得再就同一處分為復查行為暨復查決定，訴願機關更
        應以原復查機關違反一事不再理原則撤銷原復查決定，詎被告及訴願機關均
        故為違法致令原告就同一處分，受有重複之復查及訴願決定，益見該項復查
        及訴願決定乃為違法之決定，爰請求賜准撤銷。
      2.本件九十年度地價稅申請復查事，原告係於九十一年二月十七日誤以訴願書
        格式製作，並於同年月二十一日送由台北縣稅捐稽徵處收文，同時亦檢附九
        十年地價稅繳款書之單據正本，原告於同年五月二十一日領回前開地價稅款
        通知書後，旋於翌日繳納稅款半數，核已依法定程序提起復查申請，被告就
        本件復查申請一則以未經復查程序為由逕為訴願審理，經訴願機關以訴願不
        受理為決定，案經原告起訴業由鈞院判決在案。另則再以已逾申請復查期間
        而為駁回復查申請之決定，核諸前揭法條之法理準用原則及鈞院之判決，自
        應認原告已在復查期間內為復查行為，況是否已為複查亦經鈞院上開判決而
        補正，被告及訴願機關即不得再就復查一事為准駁之決定。足見原復查決定
        及訴願決定，顯未依法行政致令人民權益受損，且加諸人民不必要之負擔。
      3.又前開事實，原告為免被告及訴願機關有所誤解，致令權益喪失，再次於九
        十一年六月十三日、六月二十八日明確表明九十一年二月二十一日乃係提呈
        復查申請事，是本件再不能因誤用訴願書三字即認訴願人已逾復查期間，更
        不得將九十一年六月十三日之說明視為重新提起復查之意，更何況原告於訴
        願決定前亦明確向被告及訴願機關表明為誤用之意思表示，此舉亦足証明原
        告已為復查之補正行為，被告即無再為漠視，並故意以申請逾期為由駁回再
        次就同一處分為復查決定及訴願決定。諸此行政機關一再為違法之決定，肇
        致人民權益受害甚鉅，原告為免同一處分事件，竟為相異之決定，肇致原告
        所提之地價稅起訴，現上訴最高行政法院審理中為處分確定之案件，是請撤
        銷該項違法之決定。
    (二)被告主張之理由：
      原告所有座落板橋市○○段三九二三地號等十筆土地，原按工業用地稅率課徵
      地價稅，經被告查得其適用工業用地稅率之原因事實已消滅，遂按一般用地稅
      率課徵九十年度地價稅，原告於九十年十一月二十九日來函申請更正稅額，被
      告原以復查案件受理，惟原告於九十一年一月十六日再次重申仍請依更正程序
      辦理，嗣被告於九十一年二月六日以北稅財字第０九一００九七三一號函復原
      告，請其依稅捐稽徵法第三十五條申請復查以為正辦，然原告仍捨復查程序逕
      提訴願，經臺北縣政府審理以未經復查程序為由，以九十一年八月二十三日北
      府訴決字第０九一０四六四一七八號訴願決定予以不受理，原告遂提起行政訴
      訟，經臺北高等行政法院受理案號為九十一年度訴字第四三一四號行政訴訟案
      ：合併原告八十九年度地價稅部分（行政訴訟案號為：九十一年度訴字第一四
      四九號）辯論並判決：「原告之訴駁回：訴訟費用由原告負擔。」原告仍是不
      服，現上訴最高行政法院審理中。原告於九十一年六月十三日再付申請復查，
      經被告以復查已逾法定期限為由駁回，原告不服提起訴願，亦遭訴願決定駁回
      ，又提起本行政訴訟，原告對同一訴訟標的更行起訴，違反一事不再理原則。
　　理  由
一、按稅捐稽徵法第三十五條第一項第一款規定：「納稅義務人對於核定稅捐之處分
    如有不服，應依規定格式，敘明理由，連同證明文件，依左列規定，申請復查：
    一、依核定稅額通知書所載有應納稅額或應補徵稅額者，應於繳款書送達後，於
    繳納期間屆滿翌日起算三十日內，申請復查。」本件原告所有前開十筆土地，原
    按工業用地稅率課徵地價稅，被告因查得其適用工業用地稅率之原因事實已消滅
    ，改按一般用地稅率課徵九十年度地價稅，並於九十一年二月八日送達該地價稅
    繳款書予原告收受，嗣被告以原告於九十一年六月十三日提出復查申請書，乃以
    原告申請複查已逾三十日法定期間，而駁回其復查申請，依法固非無據。
二、惟查，原告起訴主張其不服被告前開核定九十年度地價稅之處分，係於九十一年
    二月十七日誤以訴願書格式提起復查，且依法定程序繳納稅款半數，核已依法定
    程序提起復查申請，惟被告徒以原告前開誤用「訴願書」之瑕疵，逕認原告係提
    起訴願而函送訴願機關台北縣政府辦理，原告始於九十一年六月十三日以前開複
    查申請書表明上開訴願書為申請復查之誤，尚非另為復查之申請，又訴願機關未
    察究原告前開訴願書之真義係申請復查，逕以原告未經復查程序而為不受理之決
    定，原告不服提起行政訴訟後，本院亦認原告係於九十一年二月十七日提出復查
    申請，且原告前開九十一年六月十三日申請書係補正前開「訴願書」用語之瑕疵
    ，訴願機關為不受理之決定，為不合法，而為實體判決等情，有原告前開訴願書
    、九十一年六月十三日複查申請書及本院九十一年度訴字第一四四九、四三一四
    號判決附原處分卷可證，自堪信為真實。準此，原告前開九十一年六月十三日複
    查申請書，既係補正其九十一年二月十七日復查申請書誤用「訴願書」之瑕疵，
    並非為復查之申請，被告誤認原告前開補正申請書係申請復查，而以其申請逾期
    為復查駁回之決定，即有違誤，訴願決定未予糾正，亦有未洽，原告訴請撤銷前
    開訴願決定及復查決定，為有理由，應予准許。
三、據上論結，原告之訴為有理由，爰依行政訴訟法第九十八條第三項前段，判決如
    主文。
中　　　華　　　民　　　國　　九十三　　年　　 十二 　　月　　　八　　　日
                        臺 北 高 等 行 政 法 院   第 一 庭
                                      　　 審 判 長 法  官　徐瑞晃
                                          　　      法  官　吳慧娟
                                              　　  法  官　蕭惠芳
右為正本係照原本作成。
如不服本判決，應於送達後二十日內，向本院提出上訴狀並表明上訴理由，如於本判
決宣示後送達前提起上訴者，應於判決送達後二十日內補提上訴理由書（須按他造人
數附繕本）。
中　　　華　　　民　　　國　　九十三　　年　　 十二 　　月　　　八　　　日
            　　　　　　　　　　　　　　    　      書記官  李淑貞
